【裁判字號】    98,訴,113
【裁判日期】    980209
【裁判案由】    毒品危害防制條例
【裁判全文】
臺灣臺中地方法院刑事判決               98年度訴字第113號
公  訴  人  臺灣臺中地方法院檢察署檢察官
被      告  乙○○
上列被告因違反毒品危害防制條例案件，經檢察官提起公訴（97
年度毒偵字第5428號），被告於準備程序中就被訴事實為有罪之
陳述，經告以簡式審判之旨，並聽取意見後，本院合議庭裁定由
受命法官獨任進行簡式審判程序，判決如下：
    主    文
乙○○施用第一級毒品，處有期徒刑拾壹月，扣案之第一級毒品
海洛因包（合計淨重共貳點玖零公克，空包裝總重壹點零壹公
克）沒收銷燬之；又施用第二級毒品，處有期徒刑柒月，扣案之
第二級毒品甲基安非他命壹包（驗餘淨重零點貳伍捌玖公克）沒
收銷燬之，玻璃管吸食器壹支沒收。應執行有期徒刑壹年月，
扣案之第一級毒品海洛因包（合計淨重共貳點玖零公克，空包
裝總重壹點零壹公克）、第二級毒品甲基安非他命壹包（驗餘淨
重零點貳伍捌玖公克）沒收銷燬之，玻璃管吸食器壹支沒收。
    犯 罪 事 實
一、乙○○前於民國88年間，因施用毒品案件，經本院裁定令入
    勒戒處所施以觀察、勒戒，因認有繼續施用毒品之傾向，嗣
    經本院裁定令入戒治處所施以強制戒治，於89年6月16日停
    止其處分，於89年12月5日期滿執行完畢，刑罰部分，並經
    本院以89年度訴字第368號判處有期徒刑10月確定；另因違
    反肅清煙毒條例、麻醉藥品管理條例等案件，經本院以85年
    度訴字第1733號、86年度易字第1233號分別判處有期徒刑3
    年6月、3月確定，嗣經定應執行刑為有期徒刑3年7月，於87
    年10月21日假釋付保護管束，嗣經撤銷假釋，應執行殘刑1
    年7月又12日，並與上開施用毒品案件判處有期徒刑10月部
    分接續執行，於91年10月22日縮刑期滿執行完畢。復於93年
    間，因施用第一、二級毒品案件，經本院以96年度訴緝字第
    321號分別判減為有期徒刑6月、3月，應執行有期徒刑8月確
    定；復於96年間，因施用第一、二級毒品案件，經本院以96
    年度訴字第2852號分別判處有期徒刑10月、6月，應執行有
    期徒刑1年2月，上開各罪嗣經定應執行刑為1年10月確定。
    復基於施用第一級毒品之犯意，於97年10月20日下午3、4時
    許，在臺中市○○路其駕駛之2250-LD自小客車上，以將海
    洛因放入香煙點燃吸煙之方式，施用第一級毒品海洛因1次
    ；復基於施用第二級毒品之犯意，於97年10月20日下午5、6
    時許，在臺中縣豐原市○○路742巷146弄21號之住處，以將
    甲基安非他命放入玻璃球吸食器點火燃燒生煙吸取煙氣之方
    式，施用第二級毒品甲基安非他命1次。嗣於97年10月20日
    下午7時20分許，因交通違規為警攔檢盤查而查獲，並扣得
    其所有供施用之第一級毒品海洛因3包（合計淨重共2.90公
    克，空包裝總重1.01公克）、第二級毒品甲基安非他命1包
    （驗餘淨重0.2589公克）、玻璃管吸食器1支，並經乙○○
    同意採集尿液送驗，結果呈嗎啡、可待因、安非他命、甲基
    安非他命陽性反應。
二、案經臺中縣警察局移送臺灣臺中地方法院檢察署檢察官偵查
    起訴。
    理  由
一、訊據被告對於其上揭時、地，分別施用第一級毒品海洛因及
    第二級毒品甲基安非他命各1次之事實均自白不諱，且被告
    為警查獲後，經採集尿液囑託鑑定結果，亦呈可待因、嗎啡
    、安非他命、甲基安非他命類陽性反應，有尿液代號與姓名
    對照表、中山醫學大學附設醫院檢驗科藥物檢測中心出具之
    尿液檢驗報告附卷可稽。此外，扣案之白色粉末3包，經送
    請法務部調查局鑑定結果，均含第一級海洛因成分（合計淨
    重共2.90公克，空包裝總重1.01公克），有該局濫用藥物實
    驗室98年1月8日調科壹字第09823000450號鑑定書在卷可憑
    ；又扣案之透明結晶1包，經鑑驗結果含有甲基安非他命（
    驗餘淨重0.2589公克）之成分乙節，亦有行政院衛生署草屯
    療養院鑑定書附卷可佐，復有扣案之玻璃管吸食器1支可資
    佐證。又海洛因施用入人體後水解還原成嗎啡，再循嗎啡之
    代謝方式排出體外，已據行政院衛生署藥物食品檢驗局（81
    ）藥檢壹字第006431號函說明綦詳；又人體施用安非他命後
    ，主要代謝物中有未改變形態之安非他命，而無甲基安非他
    命之代謝物；而人體施用甲基安非他命後，主要代謝物中會
    呈甲基安非他命及安非他命陽性反應，有法務部調查局93年
    5月4日調科壹字第09362413980號函釋綦詳。顯見被告於上
    開時、地分別施用第一級毒品海洛因、第二級毒品甲基安非
    他命之自白，應與事實相符。
二、按毒品危害防制條例於92年7月9日修正公布，自93年1月9日
    施行，其中第20條、第23條將施用毒品之刑事處遇程序，區
    分為「初犯」及「5年內再犯」、「5年後再犯」。依其立法
    理由之說明：「初犯」，經觀察、勒戒或強制戒治後，應為
    不起訴處分或不付審理之裁定；「5年內再犯」者，因其再
    犯率甚高，原實施之觀察、勒戒及強制戒治既已無法收其實
    效，爰依法追訴或裁定交付審理。至觀察、勒戒或強制戒治
    執行完畢釋放後，「5年後再犯」者，前所實施之觀察、勒
    戒或強制戒治已足以遮斷其施用毒品之毒癮，為期自新及協
    助其斷除毒癮，仍適用「初犯」規定，始應先經觀察、勒戒
    、強制戒治之程序。從而依該次修正後之規定，僅限於「初
    犯」及「5年後再犯」2種情形，應先經觀察、勒戒或強制戒
    治之程序，此乃該條例第10條之例外規定。倘被告於5年內
    已再犯施用毒品，經依法追訴處罰，縱其第3次（或第3次以
    上）再度施用毒品之時間，在初犯經觀察、勒戒或強制戒治
    執行完畢釋放5年以後，因與單純之「5年後再犯」之情形有
    別，不合於「5年後再犯」之例外規定；且因已於「5年內再
    犯」，顯見其再犯率甚高，原實施觀察、勒戒或強制戒治，
    已無法收其實效，即應回歸原則性規定，由檢察官逕行起訴
    ，依該條例第10條處罰，最高法院95年度臺非字第134號裁
    判可資參照。被告前於88年間，因施用毒品案件，經本院裁
    定令入勒戒處所施以觀察、勒戒，因認有繼續施用毒品之傾
    向，嗣經本院裁定令入戒治處所施以強制戒治，於89年6月
    16日停止其處分，於89年12月5日期滿執行完畢，刑罰部分
    ，並經本院以89年度訴字第368號判處有期徒刑10月確定；
    另因違反肅清煙毒條例、麻醉藥品管理條例等案件，經本院
    以85年度訴字第1733號、86年度易字第1233號分別判處有期
    徒刑3年6月、3月確定，嗣經定應執行刑為有期徒刑3年7月
    ，於87年10月21日假釋付保護管束，嗣經撤銷假釋，應執行
    殘刑1年7月又12日，並與上開施用毒品案件判處有期徒刑10
    月部分接續執行，於91年10月22日縮刑期滿執行完畢。復於
    93年間，因施用第一、二級毒品案件，經本院以96年度訴緝
    字第321號分別判減為有期徒刑6月、3月，應執行有期徒刑8
    月確定；復於96年間，因施用第一、二級毒品案件，經本院
    以96年度訴字第2852號分別判處有期徒刑10月、6月，應執
    行有期徒刑1年2月，上開各罪嗣經定應執行刑為1年10月確
    定等情，有臺灣高等法院被告前案紀錄表及臺灣臺中地方法
    院檢察署刑案資料查註紀錄表各1份存卷可佐，則被告於本
    案犯罪事實欄所載時、地再犯施用第一、二級毒品之罪，雖
    距89年12月5日強制戒治執行完畢之時間，已在5年以後，惟
    其自89年12月5日起之5年內已因犯施用毒品案件經依法訴追
    處罰，揆諸上開最高法院判決意旨，本案仍應予以依法論科
    ，合先敘明。綜上，本件事證明確，被告施用第一級毒品海
    洛因、第二級毒品甲基安非他命之犯行，均洵堪認定，應依
    法論科。
三、按海洛因、甲基安非他命分別為毒品危害防制條例第2條第2
    項第1款、第2款所定之第一級毒品及第二級毒品，核被告所
    為，係犯同條例第10條第1項之施用第一級毒品罪，及同條
    例第10條第2項之施用第二級毒品罪。其因施用而持有毒品
    海洛因、甲基安非他命之低度行為，為施用之高度行為所吸
    收，不另論罪。爰審酌被告施用毒品，經觀察、勒戒及強制
    戒治及法院論罪科刑後，仍不知戒惕，復一再施用，無視於
    毒品對於自身健康之戕害及國家對於杜絕毒品犯罪之禁令，
    不知戒除惡習，惡性非輕，然念及坦承犯行，態度良好，其
    施用毒品並無危害他人，及其施用之期間、次數等一切情狀
    ，分別量處如主文所示之刑，並依刑法第51條第5款之規定
    定其應執行之刑，以資懲儆。另扣案之第一級毒品海洛因3
    包（合計淨重共2.90公克，空包裝總重1.01公克）、第二級
    毒品甲基安非他命1包（驗餘淨重0.2589公克），為被告所
    有供其施用之毒品，業經其自陳明確，應依毒品危害防制條
    例第18條第1項前段之規定，沒收銷燬之；又扣案之玻璃管
    吸食器1支，係被告所有供其為施用毒品甲基安非他命之犯
    行所用之物，為被告供明在卷，爰依刑法第38條第1項第2款
    之規定，併為沒收之諭知。
四、據上論斷，應依刑事訴訟法第273條之1第1項、第299條第1
    項前段、毒品危害防制條例第10條第1項、第2項、第18條第
    1項前段，刑法第11條、第51條第5款、第38條第1項第2款，
    判決如主文。
本案經檢察官甲○○到庭執行職務。
中    華    民    國    98    年    2    月     9     日
                 刑事第三庭        法  官  李慧瑜
以上正本證明與原本無異。
如不服本判決，應於收受送達後10日內向本院提出上訴書狀（應
敘述具體理由並附繕本）。
上訴書如未敘述理由，應於上訴期間屆滿後20日內補提理由書於
本院。
中    華    民    國    98    年    2    月     9     日
                                   書記官  陳青瑜
附錄本判決論罪科刑法條
毒品危害防制條例第10條：
施用第一級毒品者，處6月以上5年以下有期徒刑。
施用第二級毒品者，處3年以下有期徒刑。


司法院資訊處製作；財團法人民間司法改革基金會備份。
